臺灣臺中地方法院民事判決　　　　　　　 96年度婚字第221號
原　　　告　甲○○
被　　　告　乙○○
訴訟代理人　丙○○○
上列當事人間請求離婚等事件，本院於民國96年10月1日言詞辯
論終結，判決如下：
    主      文
准原告與被告離婚。
訴訟費用由被告負擔。
    事實及理由
壹、原告主張：一、兩造於民國78年4月15日結婚，被告則自91
    年1月起因罹患精神疾病而多次進出醫院治療，期間被告雖
    曾短暫出院，然皆未返回兩造住所居住，被告更自94年5月
    起由其母接回娘家居住，兩造因而分居迄今。二、被告於95
    年4月底攜帶與他人所生之子陳建良返回兩造住所，原告始
    知被告於分居期間與他人通姦生子，原告因而向本院提起否
    認子女之訴，確認陳建良非被告自原告受胎之婚生子女，而
    獲勝訴判決確定在案。三、兩造自94年5月起分居迄今，互
    不往來亦互不關心，被告更與他人同居生子，兩造婚姻無疑
    已生重大裂痕，在客觀上已達難以繼續維持或回復婚姻之希
    望，爰依民法第1052條第1項第3款、第2項規定，請求判決
    離婚等語。並聲明：求為判決如主文所示。
貳、被告則以：原告與訴外人許滿足通姦，且被告返回兩造住所
    均會遭原告毆打，始不願回去與原告同住等語，資為抗辯。
    並聲明：（一）原告之訴駁回。（二）訴訟費用由原告負擔
    。
參、得心證之理由
一、按民法第1052條第2項規定：有前項以外之重大事由，難以
    維持婚姻者，夫妻之一方得請求離婚，但其事由應由夫妻之
    一方負責者，僅他方得請求離婚。立法旨趣在符合現代多元
    化社會之需要，使裁判離婚之事由較富彈性，當婚姻破裂時
    ，夫妻已無共同生活之實質時，即得請求離婚。又婚姻如有
    難以維持之重大事由，於夫妻雙方均須負責時，應比較雙方
    之有責程度，僅責任較輕之一方，得向責任較重之他方請求
    離婚，如雙方之有責程度相同，則雙方均得請求離婚，以符
    公平。是婚姻是否難以維持，應斟酌破壞夫妻共同生活之具
    體情事，是否客觀上達於動搖夫妻之共同生活，致夫妻已喪
    失維持婚姻之意欲以為斷，亦即婚姻是否已生破綻而無回復
    之希望，其難以維持婚姻之事實，是否已達於倘處於同一境
    況，任何人均將喪失維持婚姻希望之程度以決之。且婚姻係
    以夫妻之共同生活為目的，配偶應互相協力保持其共同生活
    之圓滿、安全及幸福，因而夫妻應相互尊重以增進情感和諧
    及誠摯之相處，此為維持婚姻之基礎，若此基礎不復存在，
    致夫妻無法共同生活，無復合可能者，即應認有難以維持婚
    姻之重大事由存在。查：
（一）兩造婚姻關係現仍存續中，但兩造已分居等事實，為兩造
      所不爭，並有原告所提出之戶籍謄本在卷可證，自堪信為
      真實。
（二）證人即兩造之子陳坤貴結證稱因被告患有精神疾病，自其
      小學二年級後，兩造即未住一起，因兩造個性不合，故婚
      姻已無維持之可能，其恐生活作息亂掉，亦不願與被告同
      住等語（見本院96年9月17日言詞辯論筆錄）。而被告於
      分居期間與他人生子，原告因而向本院提起否認子女之訴
      ，確認陳建良非被告自原告受胎之婚生子女，而獲勝訴判
      決確定在案等事實，亦經本院調取本院95年度親字第26號
      卷核閱無誤；與原告與許滿足同居而生子陳坤仁，亦為兩
      造所不爭，並有戶籍本在卷可證，自均堪信為真實。又被
      告確因精神疾病而多次至清濱醫院就診，亦有清濱醫院96
      年6月11日96清醫字第49號函及所附病歷資料在卷可證，
      亦堪信為真實。
（三）是兩造不思婚姻乃一男一女之兩性結合，以組織家庭，共
      同生活為目的，夫妻生活貴在相互扶持，兩造於婚後分居
      多年並均與他人同居生子，彼此侵害人格尊嚴，並嚴重妨
      礙家庭生活之美滿幸福，雙方亦無法誠摯對談、溝通，兩
      造顯然均喪失維持婚姻之意欲；況兩造夫妻無法相互尊重
      以增進情感和諧及誠摯相處，此維持婚姻之基礎不復存在
      ，致兩造無法共同生活，並各自與他人生子，兩造應無復
      合可能，依前開說明，自應認有難以維持婚姻之重大事由
      存在，且兩造前開離婚事由之有責程度相同，則兩造均得
      請求離婚。故本件兩造間確有難以維持婚姻之重大事由存
      在，而無法繼續彼此之共同婚姻生活無疑；從而，原告依
      民法第1052條第2項之規定，請求判決離婚，應屬有據，
      自應准許。
二、本件事證已臻明確，兩造所為之其他主張、陳述並所提之證
    據，經審酌後，認均與本件之結論無礙，不再一一論述，併
    予敘明。
肆、訴訟費用負擔之依據：民事訴訟法第78條。
中　　華　　民　　國　　96　　年　　 10　　月　　1　　日
                  家事法庭    法　官　陳卿和
以上正本係照原本作成。
如對本判決上訴，須於判決送達後20日內向本院提出上訴書狀（
須附繕本）。
中　　華　　民　　國　　96　　年　　 10　　月　　1　　日
                　　　　　　  書記官
